臺灣高等法院高雄分院刑事裁定
110年度毒抗字第500號
抗  告  人
即  被  告  林鴻偉





上列抗告人因聲請強制戒治案件，不服臺灣高雄地方法院中華民
國110年11月23日裁定(110年度毒聲字第1317號)，提起抗告，本
院裁定如下：
    主  文
抗告駁回。
    理  由
一、抗告意旨略以：抗告人即被告林鴻偉（下稱抗告人）經原審
    裁定送強制戒治之理由，係依據所內專業心理醫師評估有繼
    續施用毒品傾向，惟該評估準則係以抗告人過去所犯毒品前
    科及其他刑事案件作為部分依據，然抗告人之前所犯案件已
    執行完畢，如今又拿來作為評分之依據，有失公允及公平性
    ，豈非一罪二罰。爰提起抗告請求撤銷原裁定云云。
二、按犯毒品危害防制條例第10條之罪者，檢察官應聲請法院裁
    定，令被告入勒戒處所觀察、勒戒，其期間不得逾2 月。觀
    察、勒戒後，檢察官依據勒戒處所之陳報，認受觀察、勒戒
    人無繼續施用毒品傾向者，應即釋放，並為不起訴之處分；
    認受觀察、勒戒人有繼續施用毒品傾向者，檢察官應聲請法
    院裁定令入戒治處所強制戒治，其期間為6 個月以上，至無
    繼續強制戒治之必要為止。但最長不得逾1 年，毒品危害防
    制條例第20條第1 項、第2 項定有明文。是檢察官依據勒戒
    處所之陳報，認受觀察、勒戒人有繼續施用毒品傾向者，應
    聲請法院裁定令入戒治處所強制戒治，此乃戒絕毒癮之法定
    程序。
三、經查：
㈠、抗告人因施用第一、二級毒品，前經原審以110年度毒聲字第
    118號裁定令入勒戒處所觀察、勒戒後，據法務部○○○○○○○○
    附設勒戒處所依照法務部民國110年3月26日法矯字第110060
    01760號函修正頒布內容製作之「有無繼續施用毒品傾向評
    估標準紀錄表」及「有無繼續施用毒品傾向證明書」所示，
    本件評分結果為：前科紀錄與行為表現38分、臨床評估26分
    、社會穩定度0分，總分64分（靜態因子60分、動態因子4分
    ；另「毒品犯罪相關司法紀錄」填載「4」筆，然實際應為
    「3」筆，惟每筆5分，上限10分，縱使是3筆紀錄，得分仍
    是10分，此部分記載得分10分，並無錯誤，對抗告人之評估
    計分並無影響），綜合判斷為「有繼續施用毒品傾向」，此
    有卷附前開刑事裁定、法務部○○○○○○○○110年11月9日高戒所
    衛字第11010010340號函暨所附有無繼續施用毒品傾向證明
    書及有無繼續施用毒品傾向評估標準紀錄表各1份在卷可佐
    。而前揭評估係該所專業知識經驗者（包括醫生）在抗告人
    執行觀察、勒戒期間，依其本職學識評估之抗告人人格特質
    、臨床徵候、物質使用行為、社會穩定度等因素所為之綜合
    判斷，具有科學驗證所得之結論；又衡酌強制戒治目的，係
    為協助施用毒品者戒斷毒品之心癮及身癮所為之一種保安處
    分，該評估標準係適用於每一位受觀察、勒戒處分之人，具
    一致性、普遍性、客觀性，倘其評估由形式上觀察，無擅斷
    或濫權等明顯不當之情事，法院宜予尊重。基此，抗告人既
    有前揭評估認有繼續施用毒品傾向，且由形式上觀察，並無
    擅斷或濫權等明顯不當之情事，則檢察官聲請法院裁定令抗
    告人入勒戒處所強制戒治，核與前揭規定相符，應予准許。
㈡、抗告人雖據前詞主張原裁定不當云云。惟查：本件抗告人之
    毒品犯罪前科紀錄及其他犯罪前科紀錄，僅係「有無繼續施
    用毒品傾向評估標準紀錄表」中「前科紀錄與行為表現」項
    下5項之其中2項，且配分上限各為10分，並非僅以抗告人之
    前科紀錄作為判斷有無繼續施用毒品傾向之唯一或主要標準
    。且該次評估另參酌抗告人首次毒品犯罪年齡為20歲以下、
    入所時尿液毒品檢驗有多種毒品反應、多重毒品濫用、菸類
    濫用、施用毒品年數超過1年及臨床綜合評估為中度等項目
    ，各別評分並綜合判斷後，靜態因子得分合計60分、動態因
    子得分合計4分，總分合計64分，始判斷為「有繼續施用毒
    品傾向」，乃專業醫師依其學識經驗及與抗告人面談後，針
    對抗告人之個案情形所為綜合判斷之結果。又前揭評估分數
    之方式，係法務部會同專家學者研究後，制訂「有無繼續施
    用毒品傾向評估標準評分說明手冊」為計分標準，適用於全
    體受觀察、勒戒者，有其客觀一致性，並無就個別觀察、勒
    戒者佔比過高之問題。再者，施用毒品者具「病患性犯人」
    之特質，與一般犯罪人有異，鑑於施用毒品者大多具有「成
    癮性」，為貫徹社會防制毒品之期盼，對施用毒品者，有施
    以「斷癮」之必要，故毒品危害防制條例規定乃就施用毒品
    行為，先為生理治療及心理復健之保安處遇，因而以令入勒
    戒處所觀察、勒戒方式，戒除其身癮，若仍無法戒除，有繼
    續施用毒品之傾向，再令入戒治處所施以強制戒治，以戒除
    其心癮，此乃針對受處分人將來之危險所為預防、矯治措施
    之保安處分，以達教化與治療之目的，可謂刑罰之補充制度
    。毒品危害防制條例本身所規定之觀察、勒戒及強制戒治等
    保安處分，雖限制受處分人之人身自由，卻有刑罰不可替代
    之教化治療作用，其目的及功能與刑罰並不相同，是以抗告
    人之前科紀錄作為判斷其有無繼續施用毒品傾向之部分依據
    ，並無違反「一罪不二罰」。況且，毒品危害防制條例第20
    條第2項後段係屬強制規定，只需觀察、勒戒後，經評定受
    觀察、勒戒人有繼續施用毒品傾向者，檢察官即應聲請法院
    裁定令入戒治處所施以強制戒治，並無例外。本件抗告人既
    有施用第一、二級毒品之事實，原審裁定送勒戒處所執行觀
    察、勒戒後，經評定為「有繼續施用毒品傾向」，自有依法
    施以強制戒治之必要，且非刑罰可以替代。因此，抗告人主
    張勒戒所醫師之評分方式有「一罪二罰」之情形，據以指摘
    原裁定不當，自屬無據。
四、綜上，原審依毒品危害防制條例第20條第3項、第2項後段規
    定，裁令抗告人入戒治處所施以強制戒治，其期間為6個月
    以上，至無繼續強制戒治之必要為止，但最長不得逾1年，
    於法並無不合。抗告人猶執前詞指摘原裁定不當，為無理由
    ，應予駁回。　
據上論結，應依刑事訴訟法第412條，裁定如主文。
中　　華　　民　　國　　110 　年　　12　　月　　23　　日
                  刑事第五庭    審判長法  官  簡志瑩
                                      法  官  陳美燕
                                      法  官  唐照明
以上正本證明與原本無異。
不得再抗告。
中　　華　　民　　國　　110 　年　　12　　月　　23　　日
                                      書記官  梁雅華